【裁判字號】    97,抗,580
【裁判日期】    970414
【裁判案由】    假處分
【裁判全文】
臺灣高等法院民事裁定                   97年度抗字第580號
抗  告  人  乙○○
上列抗告人因與相對人甲○○間假處分事件，對於中華民國97年
年3月18日臺灣士林地方法院97年度裁全字第803號裁定，提起抗
告，本院裁定如下：
    主      文
抗告駁回。
抗告訴訟費用由抗告人負擔。
    理      由
一、按債權人就金錢請求以外之請求，欲保全強制執行者，得聲
    請假處分；又假處分，非因請求標的之現狀變更，有日後不
    能強制執行，或甚難執行之虞者，不得為之，民事訴訟法第
    532 條第1項、第2項定有明文。所謂請求標的之現狀變更，
    係指請求標的之物或權利，其從前存在之狀態，已有變更或
    將有變更而言。又請求及假處分之原因應釋明之；前項釋明
    如有不足，而債權人陳明願供擔保或法院認為適當者，法院
    得定相當之擔保，命供擔保後為假扣押，亦為民事訴訟法第
    533條前段準用第526條第1項、第2項所明定。所謂釋明，乃
    提出能即時調查之證據，使法院信其主張為真實者而言（民
    事訴訟法第 284條規定參照）。準此，債權人聲請假處分，
    應先就請求及假處分之原因加以釋明，必其釋明有所不足，
    而債權人陳明願供擔保或法院認為適當者，法院始得定相當
    之擔保，命供擔保後為假處分，若債權人就其請求及假處分
    之原因全未予釋明，法院即不得命供擔保後為假處分。
二、本件抗告人在原法院聲請意旨略以：伊與相對人約定貨物託
    運，委託相對人所開設之新航線交通有限公司（下稱新航線
    公司）承攬伊運往全省之貨物，約定價款為每月新臺幣（下
    同）1萬4,500元，而就民國（下同）97年1月份至同年6月份
    之託運費用，伊已一次簽發金額各為1萬4,500元、票期為每
    月15日之支票6紙交付相對人；嗣相對人於97年2月間將新航
    線公司業務轉手由第三人鴻呈興業有限公司（下稱鴻呈公司
    ）經營，鴻呈公司卻要求伊重新繳交貨物託運費，經伊請求
    相對人出面協調，相對人均置之不理，伊已依法解除託運契
    約，相對人負有回復原狀返還如附表所示支票之義務，如不
    及時禁止相對人處分上開支票，任其提示兌領或轉讓與第三
    人，日後將有不能強制執行或甚難執行之虞，爰依民事訴訟
    法第 532條之規定，並願供擔保以代釋明，聲請命相對人就
    附表所示支票，於本案判決確定前，禁止相對人向付款人為
    付款提示及轉讓第三人之假處分等情，僅據其提出新航線公
    司及鴻呈公司登記基本資料為證（見本院卷7、9頁），就請
    求及假處分之原因，則全未釋明，揆諸前揭說明，雖經抗告
    人陳明願供擔保，法院仍不得命供擔保後為假處分。從而原
    裁定駁回抗告人所為假處分之聲請，尚無不合。抗告意旨泛
    言主張已釋明云云，指摘原裁定不當，聲明廢棄，為無理由
    。
三、據上論結，本件抗告為無理由，依民事訴訟法第495條之1第
    1項、第449條第1項、第95條、第78條，裁定如主文。
中    華    民    國    97    年    4     月    14    日
                  民事第六庭
                      審判長 法  官 林鄉誠
                             法  官 許紋華
                             法  官 梁玉芬
正本係照原本作成。
不得抗告。
中    華    民    國    97    年    4     月    18    日
                             書記官 常淑慧


司法院資訊處製作；財團法人民間司法改革基金會備份。
